臺灣高等法院刑事判決　　　　　 93年度重上更(四)字第131號
上　訴　人
即　被　告　甲○○
選任辯護人　詹益煥律師
上　訴　人
即　被　告　丙○○
選任辯護人　黃明郎律師
上列上訴人因貪污治罪條例等案件，不服臺灣板橋地方法院82年
度訴字第2306號，中華民國83年6 月14日第一審判決（起訴案號
：臺灣板橋地方法院檢察署82年度偵字第12577 、12746 、1391
0 、15755 號），提起上訴，經判決後，由最高法院第四次發回
更審，本院判決如下：
    主  文
原判決關於甲○○、丙○○部分撤銷。
甲○○、丙○○共同依據法令從事公務之人員，對於主管之事務
，直接圖利，各處有期徒刑伍年陸月，褫奪公權伍年，均減為有
期徒刑參年捌月，褫奪公權參年肆月。
    事  實
一、甲○○、丙○○於民國七十八、九年間，分係台灣銀行新莊
    分行（以下簡稱台銀新莊分行）經理、領組，主管該分行放
    款授信業務，分別擔任核放、初審工作，為依法令從事公務
    之人員。緣於七十八年十一月間，曾鎮瀛經由陳連進之介紹
    ，以近新台幣（下同）九千萬元之價格，向詹正輝購得坐落
    桃園縣桃園市○○○段第一九一一地號，門牌號碼桃園市○
    ○○路九號七樓之五、八樓之五、九樓之五房屋三戶（含頂
    樓加蓋部分），並由詹正輝給付陳連進二百萬元之介紹費。
    曾鎮瀛為向銀行貸得高額貸款，乃與其弟乙○○共同以給付
    每人三萬元之代價，商得王貽坦、王貽增、陳連進、韓起鳴
    、范賜益、賴秀卿、黃素貞、何瑞祥、蕭麗華、華幸聰、鄒
    朝陽、陳惠蘭（以下簡稱王貽坦等十二人）同意，以其等名
    義購屋辦理貸款，並由王貽坦等十二人交付印鑑章、
    影本、戶口名簿影本、印鑑證明等予曾鎮瀛，用以辦理移轉
    登記過戶及貸款事宜，曾鎮瀛另與詹正輝約定上開房地所有
    權分割為十二份，分別登記於王貽坦等十二人名下，以便日
    後得以分散為十二人貸款，並得使每筆貸款金額得在分行經
    理授權核准貸款額度之範圍內。其後曾鎮瀛於七十八年十一
    、十二月間，向其所結識當時任職台銀新莊分行之甲○○﹑
    丙○○表示，希望能以上開房地作為擔保，用以貸款一億一
    千萬元；惟因曾鎮瀛要求之貸款金額超過其購買該屋之成交
    價甚多，依土地建物加成方式計算貸款額度核貸無法達到曾
    鎮瀛欲貸款之金額，甲○○、丙○○乃對於職務上所主管之
    貸款核放事務，基於共同圖利曾鎮瀛之犯意聯絡，由甲○○
    提議曾鎮瀛提出貸款標的物之不動產鑑定報告，則可依該鑑
    定總價百分之六十五額度內貸放。曾鎮瀛為達超額貸款之目
    的，除將上開房地所有權於七十九年一月十一日分別登記於
    王貽坦等十二人名下，再以分散借貸集中使用之方式以該十
    二人名義辦理集體申貸，使每件貸款金額均在一千萬元以下
    ，規避須送請總行審核之規定，以便甲○○以分行經理身分
    直接決定核放與否。同時並由曾鎮瀛提出環球不動產鑑定股
    份有限公司（以下簡稱環球公司）名義制作之鑑定報告書三
    份，將前揭三戶房屋及基地之總價值鑑估為一七七﹑五八五
    ﹑七九一元（其中七樓之五部分土地五三‧一七平方公尺，
    折合約十六‧０八坪，估為0000000元，建物四八一
    ‧六一平方公尺，折合一四五‧六九坪，估為000000
    00元，二者合計估為五八﹑二四０﹑七四六元，八樓之五
    部分土地五三‧一七平方公尺，折合一六‧０八坪，估為0
    000000元，建物四八０‧四０平方公尺，折合一四五
    ‧三二坪，估為00000000元，二者合計估為五八﹑
    ０七八﹑三七四元，九樓之五部分土地五二‧七三平方公尺
    ，折合一五‧九五坪、估為0000000元，建物四七九
    ‧七五平方公尺，折合一四五‧一三坪，估為000000
    00元，二者合計估為六一﹑二六六﹑六七一元），其估價
    標準，土地部分已達公告現值之八倍，房屋部分每坪單價分
    別高達三八四﹑五００元或四０九﹑一００元，亦超過當時
    市價接近一倍，藉此遂其提高擔保品估值之目的。甲○○、
    丙○○明知本件之貸款戶均為人頭，不具清償能力，隨後曾
    鎮瀛為辦理貸款，於七十九年二月間，以王貽坦等十二人名
    義制作個人小額貸款申請書，曾鎮瀛為達貸款需要，乃與其
    弟乙○○共同基於概括之犯意聯絡，由曾鎮瀛在台北市不詳
    地點委由不知情之刻印者盜刻「古記貿易有限公司」﹑「古
    漢熙」﹑「九勝企業有限公司」﹑「杜德凱」﹑「泰翔貿易
    有限公司」﹑「黃位傑」之印章，先後蓋用於王貽坦等十二
    人之在職證明書上，再交由其弟乙○○先後虛偽填載王貽坦
    等十二人分別在各該公司任職之不實內容，而共同偽造該十
    二紙在職證明書，並連續持用上開偽造之在職證明書，於七
    十九年二月十四日持以向台銀新莊分行申請貸款（曾鎮瀛、
    乙○○共同行使偽造關於服務之證書部分，業經本院更審前
    以八十三年度上訴字第五六二０號各判處有期徒刑一年二月
    ，均減為有期徒刑七月確定）。而傅如錕（業經本院九十一
    年度重上更(三)字第五十五號判處有期徒刑三年，減為有期徒
    刑一年六月，緩刑五年確定）雖於七十九年一月五日方就任
    台銀新莊分行高級專員，然到職後已獲悉上情；其與甲○○
    ﹑丙○○承辦上開貸款申請審核業務時，均明知︰(一)本件貸
    款之實際借款人應為曾鎮瀛，王貽坦等十二人僅係為曾鎮瀛
    所利用之名義上借款人；(二)貸款申請書中所載王貽坦等十二
    人之職業、職務及收入均與實際情形不符，且與所檢附之扣
    繳憑單及
    人事實上並無清償能力；(三)曾鎮瀛等人提出之在職證明書上
    並無公司地址可供查證，其筆跡﹑格式均屬相同或類似，應
    係相同之人所制作；(四)檢附之環球公司鑑定報告書中並無估
    價師具名，亦未經校審人員簽證，其鑑定目的僅載為「資產
    證明參考」，而非「抵押權設定之用」，且其中二份報告書
    並未加蓋環球公司大印，是否確為環球公司制作，非無疑問
    ；(五)依照台灣銀行於七十八年七月十七日函示之建築物及土
    地估價標準，上開鑑定報告書對本案房地之估價顯屬過高，
    超出市價甚鉅各情。甲○○、丙○○、與傅如錕竟仍基於共
    同圖利曾鎮瀛之犯意聯絡，並基於概括之犯意，未對上述諸
    項深入徵信查明及確實對保，推由丙○○連續依上開環球公
    司之鑑定報告書填製估價偏高不實之「個人小額貸款押品勘
    估報告表」，及載明王貽坦等十二人具清償能力或提供押品
    押值尚足夠等與事實不符之內容，於其職務上所掌之「個人
    小額貸款信用調查報告表」及「個人小額貸款審核及准駁情
    形表」公文書，據為不實之信用評估，經傅如錕覆審後，由
    甲○○核准貸款一億一千萬元（各貸款人頭之貸款金額如附
    表一），而圖利曾鎮瀛獲得超過其原購買房屋價格約二千萬
    元之超額貸款之不法利益，足以生損害於台銀新莊分行。其
    後又未依正常程序通知王貽坦等十二人前來領取貸款，而逕
    由乙○○於七十九年二月二十三日前來領取如附表一所示金
    額之本票。嗣於七十九年八月二十三日起，曾鎮瀛及王貽坦
    等人即拒不償還上開貸款之本金及利息，計積欠本金達一億
    零九百二十七萬零六百五十四元（以七十九年八月二十三日
    為基準日計算，詳如附表二所載）；經台銀實行抵押權之結
    果，上開房地經台灣桃園地方法院民事執行處於八十三年八
    月二日拍定價額僅得三千二百九十一萬五千元，扣除執行費
    及土地增值稅後尚餘如附表二所載之本息，無從就拍賣抵押
    物全部求償，經台銀新莊分行催償無著而受損害。
二、案經台灣板橋地方法院檢察署檢察官自動檢舉並指揮法務部
    調查局北部地區機動工作組移送偵查起訴。
    理  由
一、訊之上訴人即被告甲○○、丙○○均坦承其分別任職台灣銀
    行新莊分行經理、放款授信業務承辦人，擔任授信業務初審
    、核放工作，於七十九年間核貸王貽坦等十二人之貸款案，
    借款戶自七十九年八月二十三日起拒未償還本息，經實行抵
    押權結果，上開不動產經拍定價額為三千二百九十一萬五千
    元，扣除執行費及土地增值稅後仍積欠如附表二所示之本息
    等情，經互核相符，並有台灣銀行新莊分行逾期放款轉銷呆
    帳查核報告書附卷可稽，被告二人就此之供述，堪信為真實
    。惟均矢口否認有何圖利，及業務登載不實犯行，被告甲○
    ○辯稱：本件貸款係依銀行規定辦理，並無違法之處，曾鎮
    瀛於接洽本案之貸款前，已將前開房屋及土地之產權登記於
    王貽坦等十二人名下，取得權狀等資料，並持環球公司之鑑
    定報告，而後隱瞞其為所有人之身分，偽以介紹人之名義代
    理登記名義人向被告等人申貸，不知王貽坦等人係人頭，七
    十八年間股票房地產都高漲，難以主觀斷定擔保價值，因此
    不得不依據環球公司鑑定之市價，依規定以市價之六成五計
    貸，於法並無不符，而今強制執行價格低落，係因不動產景
    氣低迷使然，被告與曾鎮瀛等人非親非故，既未從中得利，
    自無圖利曾鎮瀛等人情事，至其他有關如何撥款及審核報告
    如何敘寫等項作業，原屬同案被告丙○○之權責，伊原不宜
    過問，實際亦未指示如何辦理云云。被告丙○○辯稱︰在調
    查站所言不實，本件曾鎮瀛自稱與王貽坦等十二人共同投資
    ，伊不知是人頭戶，收受申請貸款資料後，即依一般作業流
    程辦理徵信調查，因他們買下來後，回租給桃花源旅館，其
    租金七、八樓各為四十五萬元，九樓五十萬元，足以清償每
    一個人之貸款本息，並與經理甲○○、專員傅如錕及曾鎮瀛
    至實地勘查擔保品及時價之核對，建物部分採環球公司之鑑
    定書之鑑定價格及考慮當時市場景氣核算，均依規定作業放
    款，並無超額放款圖利他人云云。
二﹑惟查︰
  (一)被告丙○○於八十二年八月十日在法務部調查局北部地區機
    動工作組（下稱調查局北機組）訊問中即坦承：台北市○○
    街、南京西路及桃園市○○○路等三處房地產之貸款均係由
    曾鎮瀛出面借款，曾某在七十八年底透過我就讀明志工專時
    的學弟藍炳煌找到並認識我，曾某當時向我表示渠和一些人
    在投資房地產，欲找台銀新莊分行辦理貸款，於是我便介紹
    曾某與新莊分行經理甲○○相互認識，此時曾某向我們表示
    渠與朋友們因投資房產購買了位於台北市○○街十巷三號一
    至七樓之房屋欲向本行抵押貸款，但因曾某所要求的貸款額
    度過高，依土地公告地價加成或建物地段加成之方式審核無
    法貸得曾某所欲貸之額度，故曾某乃要求我們依房地鑑價報
    告核准貸款額度，經我及甲○○等人同意，曾某即回去整理
    資料申請貸款，曾某所附之資料包括土地、建物所有權狀、
    所有人印鑑證明、在職證明、戶口名簿影本及土地建物之鑑
    價證明、貸款申請書、貸款人之
    我初審後交由傅如錕覆審（華西街借款時傅如錕尚未就任新
    莊分行專員），由王映核准，並由王、傅二人決定核准貸款
    金額後，由我與貸款申請人對保，無誤後，由貸款人向地政
    機關設定本行抵押權，再由本行開立銀行本票予借款人，撥
    付貸款。七十九年初時，曾鎮瀛又出面向本行申請貸款，標
    的分別為台北市○○○路３１６號３樓及桃園市○○○路９
    號７至９樓，但此兩筆額度，曾某要求過鉅，超過分行經理
    所能核准的額度，即使送至總行，亦不會核准，故曾某提出
    貸款標的加以分割，再由每個持份人分別向本行申貸，可由
    分行經理核准新台幣一千萬之額度內申請貸款金額，此法經
    甲○○、傅如錕及我同意後，由我負責審，其餘申請貸款流
    程均與前述相同。這三處房地產貸款的申請人均無曾鎮瀛在
    內，撥付貸款所開立之銀行本票均依曾鎮瀛的要求交予乙○
    ○代領。因前述三筆貸款資料，均係由乙○○辦理，且撥付
    貸款時我也請示過經理甲○○，王某指示將撥款之銀行本票
    通知乙○○代領，乙○○領取撥款之銀行本票時均持貸款人
    之印鑑章，蓋章兌領，並未出具貸款人之委託書，也無其他
    證明文件。我在審查前述三筆貸款申請資料時，發現貸款申
    請人在貸款申請書上，所填每月收入額過高，我曾向甲○○
    報告此事，但甲○○叫我再製作審核告時依貸款申請書中的
    資料製作即可，另外對貸款人在職證明大多為同樣幾家公司
    所開立的問題，甲○○亦作過相同的指示…首先係由甲○○
    、傅如錕、曾鎮瀛及我等人洽談，決定接受曾鎮瀛的貸款申
    請後，由曾某提出環球不動產公司對貸款押品的鑑定報告及
    相關文件後，再由甲○○、傅如錕及我跟隨曾鎮瀛至押品處
    實地勘查完畢後，依據鑑定報告，及實際勘查結果製作小額
    貸款押品勘估報告表，再請示經理欲貸放的額度後，填寫個
    人小額貸款審核及准駁情形表，送請覆審傅如錕及經理甲○
    ○批示，因為該表擬貸條件中之金額早經甲○○決定，故甲
    ○○均未表示意見，批示如擬，至此貸款額度已經確定。在
    我們第一次與曾鎮瀛討論貸款事宜時，傅如錕此時亦未就任
    新莊分行，因曾某要求之貸款額度過高，依土地、建物加成
    方式計算貸款額度後，無法達到渠欲貸之金額，故席間甲○
    ○提出，依總行規定若貸款押品標的經不動產鑑定公司提出
    鑑價報告，則可依該鑑定總值百分之六十五的額度貸放，故
    曾鎮瀛為求能儘量提高貸款金額，其所貸款之押品均附有環
    球不動產鑑定股份有限公司的鑑定報告書，該環球公司係由
    曾某自行接洽鑑定事宜。…我在審核時有核對貸款申請人身
    份證的職業欄，但職業欄所登記之職業通常與實際不符，故
    我未加深究，我發現在職證明及收入金額可能有假時曾向甲
    ○○反映，但王指示要我依曾鎮瀛、乙○○所送之資料填寫
    個人小額貸款信用調查表，事後我也未打電話向貸款申請人
    求證云云（見八十二年度偵字第一三九一０號卷第七頁至第
    十三頁）；於翌（十一）日檢察官訊問中復供稱：（問：你
    今天在調查站之筆錄實在？），實在，有看過等語（見同上
    卷第十六頁背面）。雖丙○○於原審曾具狀抗辯該自白並非
    出於自由意志之陳述，係承辦之調查人員多位輪番疲勞訊問
    ，以彼等主觀之想法、說法，誘導被告丙○○依照彼等之意
    思供述，致其供述內容亦與事實不符，諸如調查筆錄記載曾
    鎮瀛是於洽談貸款時，因欲貸款額度過鉅，乃決定將上述供
    作抵押貸款之三戶房屋分割，以及分行經理核准貸款之額度
    為一千萬元云云。查被告丙○○於八十二年八月十日在北機
    組接受訊問時，同時委任蔡文欽律師到場 (見八十二年度偵
    字第一三九一０號偵查卷第七頁第二行)， 已足以嚇阻調查
    人員之不正行為，且被告丙○○於翌 (十一)日 檢察官訊問
    時供稱：「（問：你今天在調查站之筆錄實在？）實在，有
    看過等語（見同上卷第十六頁背面）等語，倘被告丙○○於
    調查局北機組調查時之供述，確非出於任意性，衡情豈有不
    及時提出遭調查人員不正訊問之抗辯之理，且於嗣後偵查、
    本院上訴審、更一審程序亦然，遲至六年後之本院更二審始
    提出係承辦之調查人員多位輪番疲勞、誘導訊問 (見本院上
    更(二)卷第一七八至一七九頁)， 顯違常理，足徵被告丙○○
    於北機組訊問之供述，非出於強暴、脅迫、利誘、詐欺或其
    他不正之方法，且被告丙○○於其後冗長之偵查、本院上訴
    審、更一審程序從未為其供述非出於任意性之抗辯，遲至本
    院更二審程序始行提出 (八十八年四月二十二日)， 距被告
    丙○○接受北機組訊問之時已有六年之久，被告不在接近北
    機組訊問時之偵查、第一審程序提出其供述非出於任意性之
    抗辯，而在本院更二審始為此主張，顯有疑義。又被告丙○
    ○除片面指摘調查人員疲勞訊問、預設立場外，於本院審理
    時並聲請詰問證人即伊於偵查中所委任之辯護人蔡文欽，經
    據蔡文欽證述略稱：伊於八十二年八月十日晚上八點左右到
    調查站，調查員仍在偵訊被告丙○○，但不確定就是移送的
    這份筆錄，約十二點左右要求停止繼續偵訊製作筆錄，期間
    被告沒有休息，被告有吃晚餐，但有無上廁所，已記不清楚
    ，翌日九點到十點左右伊再到調查站時，被告已在偵訊室，
    看似被告與調查員業於筆錄內容有爭議，筆錄應該已製作完
    成，我沒有看到筆錄所以不清楚，到當日下午二時左右移送
    地檢署，因筆錄做完後，交被告閱覽，調查站說還要測謊，
    但事實沒有測謊等語，亦未能確切證明被告丙○○供述確非
    出於任意性，不能執為有利被告丙○○之證據。是被告丙○
    ○所為其於調查局北機組之供述非出於任意性之主張即無可
    採，被告丙○○上開供述既係出於任意性，且就其供述之表
    面形式觀之，亦無明顯與事實矛盾之情形，自應認其有證據
    能力。
  (二)復查，七十八年十月、十一月間，曾鎮瀛經由陳連進之介紹
    ，以約九千萬元之價格，向詹正輝購得坐落桃園縣桃園市○
    ○○段第一九一一地號﹑門牌號碼桃園市○○○路九號七樓
    之五﹑八樓之五﹑九樓之五房屋三戶（含頂樓加蓋部分），
    並由詹正輝給付陳連進二百萬元之介紹費。曾鎮瀛為向銀行
    貸得高額貸款，且每筆貸款金額在分行經理授權核准貸款額
    度之範圍，乃與其弟乙○○，以給付每人三萬元之代價，商
    得王貽坦等十二人同意，以其等名義購屋辦理貸款，並由該
    十二人交付印鑑章、
    等予曾鎮瀛以辦理移轉登記過戶及貸款事宜，曾鎮瀛並與詹
    正輝約定上開房地所有權分別登記於王貽坦等十二人名下之
    事實，分據原審共同被告乙○○於調查局北機組訊問、檢察
    官偵查中（見八十二年度偵字第一二五七七號卷第二十五頁
    至第三十頁，第四十二頁）；共同被告陳連進於調查局北機
    組訊問、原法院審理中（見八十二年度偵字第一二五七七號
    卷第一０四頁、原審卷二第一六三頁）；及證人詹正輝於原
    法院審理中供述甚詳（見原審卷二第一六四頁）。即共同被
    告曾鎮瀛於原審亦供稱：分行貸款額度有限，若一人一戶難
    貸款到伊如意的額度，所以分散一戶多人，又在經理能自行
    核准的範圍，所以用十二人名義貸款等語（見原審卷二第一
    三九頁）。再查，坐落桃園市○○○段第一九一一地號﹑門
    牌號碼桃園市○○○路九號七樓之五、八樓之五、九樓之五
    之房地所有權，係於七十九年一月十一日由案外人詹正輝移
    登記予王貽坦等十二人，嗣於七十九年二月二十二日分別設
    定本金最高限額一千零八十萬元至一千一百四十萬元抵押權
    予台灣銀行，並於同月二十三日以上開十二人名義採分散借
    貸集中使用之方式向台銀新莊分行貸得總數一億一千萬元之
    款項，其後該筆貸款之本息自七十九年八月二十三日起即延
    滯未還等情，亦有土地登記簿、建築改良物登記簿、所有權
    狀、擔保放款借據、個人小額貸款申請書、質押標的物贖取
    證、催收款戶明細表等影本在卷可稽。被告丙○○之供詞，
    核與原審同案被告乙○○、陳連進，及證人詹正輝之供述情
    節，暨各該卷證資料相符，其供述自屬可信。
  (三)依原審同案被告曾鎮瀛、乙○○所填載之十二紙在職證明書
    ，王貽坦係於泰翔貿易有限公司擔任會計主任、王貽增係於
    泰翔貿易有限公司擔任業務副理、陳連進係於古記貿易有限
    公司擔任業務副理、韓起鳴係於泰翔貿易有限公司擔任總務
    主任、范賜益係於泰翔貿易有限公司擔任副總經理、賴秀卿
    係於九勝企業有限公司擔任會計主任、黃素貞係於九勝企業
    有限公司擔任總務主任、何瑞祥係於九勝企業有限公司擔任
    業務經理、蕭麗華係於九勝企業有限公司擔任業務副理、華
    幸聰係於古記貿易有限公司擔任業務經理、鄒朝陽係於古記
    貿易有限公司擔任副總經理、陳惠蘭係於古記貿易有限公司
    擔任會計主任。惟該王貽坦、韓起鳴、賴秀卿、黃素貞、何
    瑞祥、蕭麗華、陳惠蘭、華幸聰、鄒朝陽均未在前揭古記貿
    易有限公司、九勝企業有限公司及泰翔貿易有限公司任職等
    情，業據證人王貽坦等十二人分別在調查局北機組訊問、檢
    察官偵查及法院審理中供證甚明。原審同案被告乙○○於原
    法院審理中亦供稱：王貽坦等十二人做何事，伊並不清楚，
    在職證明，係其兄叫伊怎麼寫，伊就怎麼寫，每人的收入，
    其兄說是好看的，叫伊隨便填，伊就隨便填，在職證明係其
    兄曾鎮瀛蓋好章，拿資料來要伊填寫的云云。另同案被告曾
    鎮瀛亦供陳：渠係於台北市不詳地點盜刻「古記貿易有限公
    司」、「古漢熙」、「九勝企業有限公司」、「杜德凱」、
    「泰翔貿易有限公司」、「黃位傑」之印章，先後蓋用於王
    貽坦等十二人之在職證明書上，再交由乙○○虛偽填載王貽
    坦等十二人分別在各該公司任職之不實內容（見原審卷八十
    三年一月二十一日訊問筆錄、八十三年六月三日審判筆錄）
    ；並有在職證明書影本十二紙附卷可稽。本案十二紙在職證
    明係同案被告曾鎮瀛、乙○○共同偽造，並持以用供向台銀
    新莊分行貸款之用，已無庸置疑。
  (四)原審同案被告曾鎮瀛等人向台銀新莊分行申請貸款所檢附之
    環球公司鑑定報告書，其上均無負責鑑價之估價師具名，亦
    未經公司校審人員簽證，其鑑定目的僅載為「資產證明參考
    」，並非如環球公司就一般銀行貸款估價用之鑑定報告均記
    載「抵押權設定」為鑑定目的；且其中二份報告書（即該址
    七樓之五及八樓之五二戶）上又未加蓋環球公司之大印。另
    據證人即前環球公司總經理陳安華於偵查中證稱︰上開三份
    鑑定報告書是私人委託，以為私人資產證明參考用，比較沒
    在格式上要求，不知係要做銀行貸款用，所以只做「Ｂ式報
    告」，一般情形若將Ｂ式報告送到銀行，銀行都會與公司聯
    絡，要求將估價師及校審人員之姓名打上去，而且委託者及
    鑑定目的都會要求改為「銀行」及「抵押權設定」，並做重
    新評估，因為不同之鑑定目的，公司必須考量委託者使用此
    報告之目的，若係金融單位為委託者，因為將來可能會進入
    法院拍賣程序，所以估價時會趨向保守，但本件台銀新莊分
    行並未與伊公司聯絡或要求補正云云（見八十二年度偵字第
    一二七四六號卷第一四０頁）；其於本院更審前調查中，仍
    為相同之供述。傅如錕亦於八十二年九月三日檢察官偵訊中
    供稱：依規定不動產鑑定報告都要有鑑定公司的大印及估價
    師的名字才能作為參考等語（見八十二年度偵字第一三九一
    ０號卷第六十一頁）。被告甲○○、丙○○主管該分行放款
    授信業務，分別擔任核放、初審工作，就申請貸款所檢附鑑
    定報告書之形式，自應知之甚稔，該鑑定報告書係貸款標的
    價格參考之重要依據，其形式要件是否具備自屬其等應嚴格
    審查之部分，就上開鑑定報告書甚為明顯之要件不備，被告
    二人所辯一時疏忽均未注意及之，顯違常情，委不足採；被
    告等審查該鑑定報告書時已明知其上開鑑定報告書形式要件
    並不完備，乃竟憑上開顯不完備之鑑定報告書，執以遽為評
    估擔保品價值之唯一根據，其不當處及必使本件貸款通過之
    決心至為灼然。
  (五)依臺灣銀行總行七十八年七月十七日銀業乙字第九二一七號
    函示「台灣銀行各類建築物估價標準」之規定，對最近一年
    內新購土地建物之核估，土地部分應依中央銀行規定最高以
    不超過七十八年二月底該土地公告現值加四成核估，其建物
    得依新訂「台灣銀行各類建築物估價標準」（依該標準本件
    建物每坪估價金額應為四萬二千元），並依基地公告現值、
    樓層別及用途別，適用加成核估表加成核估，但土地及建物
    放款值最高以不超過房地時價之六．五成為限；又對無自用
    理辦法」之規定核估，建物部分則依上開建築物估價標準並
    得加成核估，惟土地及建物放款值，最高不得超過該房地時
    價之六．五成為限，此有上開規定影本在卷可稽。證人即本
    案房地之出賣人詹正輝於八十二年九月十三日檢察官偵查中
    證稱︰伊賣出上開三層房地之總價未超過九千萬元，其中二
    百萬元係付予陳連進之介紹費，當時同棟大樓並無別戶出售
    ，伊問過別棟品質﹑格調都差不多的大樓，每坪市價約二十
    萬元左右，當時附近大樓並無超過三十萬元之行情，伊係裝
    璜的很漂亮才賣二十萬元一坪，嗣於七十九年三﹑四月間，
    伊又在同棟大樓之六樓（地址為桃園市○○○路九號六樓之
    五）買了一戶，一坪售價亦為二十萬元左右，伊賣給曾鎮瀛
    前揭房屋時頂樓已有加蓋云云（見八十二年度偵字第一三九
    一０號卷第九十五頁背面）。另一證人溫慶玄亦證稱︰伊從
    事房地產業，系爭三戶房地當時之市價絕未超過六千萬元，
    當時在桃園市最貴之房屋一坪也不超過十六萬元等語（見同
    上卷第一００頁）。因之本案房地市價當時至多僅值九千萬
    元，此乃證人詹正輝之所以以近九千萬元之價格出售房地予
    同案被告曾鎮瀛之理。而臺灣銀行總行於七十八年七月十七
    日已函示各分行評估不動產土地及房屋之客觀標準有如前述
    ，被告甲○○、丙○○審核本件貸款申請時，竟捨該標準於
    不顧，自有可議。況彼等依曾某提出之前開鑑定報告，對土
    地擔保品以時價鑑估時，土地估值竟達公告現值之八倍，顯
    屬偏高，此有中央銀行金融業務檢查處檢查報告在卷可憑。
    再查，環球公司出具之鑑定報告書，其上均無負責鑑價之估
    價師具名，並未經公司校審人員簽證，且其中二份報告書上
    又未加蓋環球公司之大印，有如前述；且又將系爭三戶建築
    物分別以每坪單價殘值三八四五００元及四０九一００元之
    高價評估，被告丙○○等人均明知該鑑定報告書不符形式要
    件而仍以該高估之鑑定報告書據以為基準，無視該等房屋前
    手交易行情及當地市價，分別將該等建築物以每坪三九０三
    五五元及四一五三二九元之單價計算押值，超過該屋成交價
    及當地市價幾達一倍之鉅，亦有鑑定報告書之建物分析表及
    台銀新莊分行個人小額貸款押品勘估報告表可稽。
  (六)又「股份有限公司，政府股份在百分之五十以上者，縱依公
    司法組織亦係公營事業機關，其依法令從事於該公司職務之
    人員，自應認為刑法上所稱之公務員（司法院大法官釋字第
    八號解釋參照）。至於本院六十九年臺上字第二九八二號判
    例所稱之「私法上行為」，係指人民向公營銀行申請開立支
    票存款帳戶，銀行為之核准，非執行政府公務而言；並非謂
    公營銀行與其職員之間，亦屬私經濟關係之私法上行為。從
    而人民向公營銀行申請抵押貸款，人民與公營銀行之間雖屬
    私經濟行為；但依據法令從事公務之銀行職員與公營銀行之
    間，仍屬特別權利義務關係，倘於執行職務時有收受賄賂或
    圖利之行為，仍有貪污治罪條例之適用」，最高法院著有九
    十一年度台上字第七九０號判決可資參照，故被告丙○○等
    人在「個人小額貸款押品勘估報告表」、「個人小額貸款審
    核及准駁情形表」登載不實，而被告甲○○明知而據以核准
    貸款，自足生損害於台銀新莊分行，即係觸犯刑法第二百十
    三條之公務員登載不實公文書，被告丙○○等人之選任辯護
    人主張縱使被告丙○○等人在上開公文書登載不實，亦屬刑
    法第二百十五條之業務登載不實云云，亦非可採。
  (七)一般銀行之授信放款承辦人員，於受理借款戶申請貸款時，
    即應先與借款戶洽談，以明瞭借款戶之借款金額、目的、償
    還計畫等，據以評估承貸與否，及至核准承貸後，亦應由授
    信放款承辦人員與借款戶與連帶保證人辦理對保，以確定借
    款戶及連帶保證人之是否真能明瞭借款及連帶保證之意義及
    其等之關係，莫不以慎重態度以對，惟依據證人即王貽坦等
    十二人於偵查、原審及前審中之證述，足見除陳連進、華幸
    聰供承知悉為本件貸款案之貸款人頭外，其餘均僅坦認貪圖
    蠅頭小利，為幫助曾鎮瀛節稅而同意擔任上開不動產之名義
    登記人，大部分並不知曾鎮瀛嗣以其名下不動產做為辦理貸
    款之人頭，其從未到台銀新莊分行辦理貸款手續，遑論曾與
    被告丙○○就本件貸款案有所洽商，甚且被告丙○○嗣後亦
    未約同王貽坦等十二人至台銀新莊分行，而係委由乙○○帶
    同王貽坦等十二人前往曾鎮○位於○○街之公司辦理對保手
    續，雖名為對保，然被告丙○○既未對王貽坦等十二人有任
    何詢問，亦未告以在文件上簽名之意義，而王貽坦等十二人
    因簽名之地點係在曾鎮○位於○○街之公司，而非在銀行，
    而在無任何戒心之情形下在文件上簽名，被告丙○○根本未
    行對保之實，且屈從曾鎮瀛之請求，將對保地點改在曾鎮瀛
    之公司，對保地點之選擇及對保之程序，均有嚴重之疏失，
    形成對保空洞化，資以矇騙除陳連進、華幸聰以外之王貽坦
    等十人，藉以掩護曾鎮瀛等人貸取鉅資。被告丙○○於乙○
    ○以王貽坦等十二人名義申貸之時，從未與王貽坦等人洽談
    以明瞭王貽坦等十二人貸款之資金用途、償債計畫，且對於
    王貽坦等十二人所填具之超高收入，亦未有任何調查、徵信
    ，核貸後之借款戶及連帶保證人之對保亦選擇在曾鎮瀛之公
    司，而非在銀行，亦未告知王貽坦等十二人到場及簽名之意
    義，未有對保之實，又依被告丙○○於北機組調查時復供稱
    ：撥付貸款時我也請示過經理甲○○，甲○○指示將撥款之
    銀行本票通知乙○○代領，乙○○領取撥款之銀行本票時均
    持貸款人之印鑑章蓋章兌領，並未提出具貸款人之委託書等
    語（見同上卷第六頁、第七頁），核與原審共同被告曾鎮瀛
    於原審所供：丙○○電話中言可以撥款，他也無對我說已通
    知陳連進等十二人去領款，也無轉告我要通知該十二人，乙
    ○○所供：我向丙○○說我哥要我來，並且拿出該十二人的
    印章來等情相符 (見原審卷第二卷第一八九頁背面)， 其事
    後貸款之撥放亦係違反程序，逕自通知曾鎮瀛委由乙○○代
    王貽坦等十二人前來領取如附表一、所示之支票，而被告甲
    ○○與被告丙○○及乙○○等人彼此互動密切，且之前已核
    貸乙○○之台北市○○街貸款案，被告甲○○、丙○○自然
    知悉王貽坦等十二人均為人頭，而依被告傅如錕之上開供述
    ，被告傅如錕事後亦已知悉王貽坦等十二人為貸款之人頭，
    而自甘為人頭者，莫不貪圖小利為之，其清償能力本已欠缺
    ，此為公眾周知之事實，被告丙○○、甲○○又豈有不知之
    理，且被告丙○○、甲○○亦深知曾鎮瀛、乙○○甫以台北
    市○○街不動產貸得六千六百萬元，短期內又以分散借款集
    中使用之人頭貸款方式欲貸得一億一千萬之鉅款，其動機至
    為可議，竟違背其任務，予以初審、核定通過。
  (八)據臺灣銀行總行就新莊分行催收款項轉銷呆帳案查核報告關
    於王貽坦、王貽增、陳連進、韓起鳴、范賜益、華幸聰、鄒
    朝陽、陳惠蘭部分亦記載：「本案於八十二年奉指示對該分
    行逾期購屋貸款作整批量化查核時，發現有下列共同缺失：
    1.徵信、勘估、初審均由一人處理，違反本行六十九年四月
    九日銀徵字第三六二五號函及七十四年十一月十八日銀企密
    字第一六五三○號台銀通報。2.貸款均轉入特定之古記貿易
    公司，王一秀、張順福名下，且同時申貸同時逾期有以人頭
    分散借款集中使用之情形。3.押品之勘估僅憑鑑價公司之報
    告核估放款值，未考量押品（賓館）之市場性及附近經營
    KTV 、三溫暖等特殊行業，不利債權處分之因素，以致拍賣
    時押品為黑道掌控增加執行之困難，並造成本行債權鉅額之
    損失，惟徵信資料並未敘及並酌予降低融資額度，押品之勘
    估核有欠當。4.貸款申請書之記載，借戶任職古記貿易公司
    ，月薪均在二十萬元左右，與一般受薪階級不相稱卻未詳予
    查證，即認定具償債能力，以致核貸後半年即告延滯，徵信
    工作有欠詳實。」云云；關於賴秀卿﹑黃素貞﹑何瑞祥﹑蕭
    麗華部分之共同缺失：除上述四項外，另5.押品鑑價標準不
    一，有配合借戶申貸金額之情形（即同一棟建物非頂樓「九
    樓」之估價比七八樓為高）」等語，有各該新莊分行催收款
    項轉銷呆帳案查核報告在卷可稽，且此等事實於被告丙○○
    、甲○○本件貸款之初審、核貸時，即已存在，且為被告所
    明知，竟不予依規定核駁，仍曲意審核貸放，顯有違背台銀
    新莊分行委任授信放款相關法令之本旨亦明。
  (九)參以被告丙○○於調查局北機組供述及原審共同被告傅如錕
    於八十二年八月十一日在調查局北機組供陳：由於曾鎮瀛就
    其桃園處所之房屋要求本行仍核貸近億元之貸款，唯按本行
    規定超過每戶千萬元之核貸須經總行之核准，故本人對曾某
    欲貸款額度之要求不便表示同意，後經商討由曾鎮瀛提出欲
    將桃園之處所分割每戶各由四個人來承貸（三層共計十二人
    ），每人貸款之額度不超過千萬元，由於本人初至新莊分行
    ，對於曾某之提議不便表示意見，再加上授信核准係屬經理
    甲○○之權責，故王、楊、曾三人討論後，接受曾某之提議
    ，由曾鎮瀛辦理過戶分割，再向本行辦理申貸相關手續等語
    （見同上卷第三十頁背面）各情相符。足證本件貸款之實際
    借款人應為曾鎮瀛，王貽坦等十二人僅係為曾鎮瀛所利用之
    名義上借款人頭，之所以分由十二人申貸，乃係在規避千萬
    元以上須由總行核准之規定，被告甲○○、傅如錕、丙○○
    間就如何違法貸放款項曾多次商議，其等有共同之謀議，並
    推由丙○○連續依環球公司之鑑定報告書填製估價單偏高不
    實之「個人小額貸款押品勘估報告表」，及載明王貽坦等十
    二人具清償能力，或提供押品押值尚足夠等與事實不符之內
    容，於其職務上所掌之「個人小額貸款信用調查報告表」及
    「個人小額貸款審核及准駁情形表」公文書，據為不實之信
    用評估，再經傅如錕覆審後，由甲○○核准貸款一億一千萬
    元，自可認定。被告甲○○等二人原即明確知悉前開房地依
    正常評估無法貸得曾鎮瀛所要求之金額；竟逕依環球公司非
    為貸款用途出具之鑑定報告所列價格百分之六十五的額度核
    貸，自難謂其等所為貸款之審核為正當？既於評估上開房地
    貸款金額時，已明知曾鎮瀛所申貸之額度超高，且知申貸人
    之個人在職證明及薪資資料等不實，而撥款予乙○○代領時
    復無委託書，其竟仍執意為之，則其等確有圖利被告曾鎮瀛
    乙○○之意圖，灼然可見，所辯係依法辦理，自非可採。
  (十)被告甲○○等雖又辯稱：當時股票漲至一萬餘點，房地價格
    依股價指數換算，應值所貸價格云云，並請求再請鑑定房地
    價格。而本院前審囑託華邦不動產鑑定顧問有限公司鑑定，
    該公司鑑定本件房地價值為一七七、七二五、Ｏ九四‧ＯＯ
    元，惟此鑑定價格與證人詹正輝出售本案房地之價格九千萬
    元，相差達一倍之鉅，其可信度已容懷疑；況此事後鑑定所
    憑採之標準與本案貸款時客觀情形不同，自難盡信。被告等
    另舉桃園市○○段武陵小段一四之七號及同段二五二八號建
    物即頂好金鑽二樓於同時期售價亦達每坪三十九萬四千九百
    元為例，並稱本件房屋嗣後由曾鎮瀛以一億二千二百萬元出
    售給周仕來等人，足見該房屋確價值一億多元云云。然查，
    頂好金鑽位於桃園市○○區○○路遠東百貨公司旁，本案房
    地則在中山東路（見本院前審卷第二四二頁至二四四頁），
    兩者自不可相提並論。況系爭房地如有前開鑑公司所鑑定價
    值達一億七千萬元，何以同案被告曾鎮瀛僅只貸得一億一千
    萬元，遠低於前開鑑價，卻自七十九年八月二十三日起即置
    前開房地恐將被拍賣於不顧，拒不償還本息，將之輾轉登記
    與案外人卓進雄，案外人卓進雄未付任何代價，復於八十一
    年四月一日將房屋租予案外人程重溪（見臺灣桃園地院八十
    二年度執字第三００六號執行卷第七十九頁所附租賃契約）
    ，用以妨礙拍賣；以七十九年八月二十三日為基準日計算，
    尚欠一億零九百二十七萬零六百五十四元本金（如附表二所
    示，見本院上更(一)字第六一一號卷第二一０頁，及本院卷附
    新莊分行逾期放款轉銷呆帳案查核報告書）。而台銀實行抵
    押權之結果，上開房地經台灣桃園地方法院民事執行處於八
    十三年八月二日拍定價額僅得三千二百九十一萬五千元（拍
    定人為賴銀樑），扣除執行費及土地增值稅後仍有如附表二
    所示之本息（見本院卷附新莊分行逾期放款轉銷呆帳案查核
    報告書），無從就拍賣抵押物以求償，尚且不及原核貸款項
    三分之一。則被告等審核本案貸款時顯然高估，自不言可諭
    。至於，被告另指稱：曾鎮瀛曾將前開房地出售一億二千二
    百萬元乙節，然未據提出確切付款之資金流程以實其說。且
    證人周仕來於偵查時證稱：「 (桃園中山東路九號七、八、
    九樓房屋是你們買的？）是的，五人合夥」、「 (向何人買
    ？何人介紹？）陳連進介紹，買房子事情都在詹正輝家中談
    ，姓曾的也有來，應該是曾鎮瀛」、「 (究意誰賣給你們？
    ）我知道房子是台北的人，好像是陳連進介紹的人買的」、
    「 (為何尾款付給詹正輝？）不清楚」等語，證人林定國於
    偵查時證稱：「 (桃園中山東路九號七、八、九樓房屋是你
    們買的？）是的，五人合夥」、「 (向何人買？何人介紹？
    ）交一千多萬給詹正輝於他家中，是尾款」、「 (為何尾款
    付給詹正輝？）我與『Ｋ蔣』去，其他人我不認識」、「(
    買房子錢誰出的？）我們五個股東合出的，楊文鐘是『Ｋ蔣
    』的兒子」等語 (見八十二年度偵字第一二七四六號第九、
    十頁），嗣證人周仕來於原審證稱： (向陳連進等十二人購
    買桃市○○○路九號七、八、九樓之五？）我找林定國、韓
    光郈、陳聰明、楊文鐘，時間在七十九年三月間的事，準備
    一千二百萬元買，他們要賣一億一千萬元，我方付一千二百
    萬元現金給曾鎮瀛，亦向曾鎮瀛訂約，即每月付銀行的貸款
    由我買方承擔，利息約繳了半年，買賣契約書不見了，後來
    林定中、楊文鐘因案被押，股東散了，我說讓給我經營，條
    件是我支付員工的薪水，平白無故就贈與給我…後來賣給江
    進益，賣給他三百萬元，但利息需由他付，江進益付我六十
    萬元現金，餘額開票、跳票等語 (見原審卷第三卷第十四、
    十五頁），於本院更一審證稱：「我是負責現場，實際上沒
    出資，我記得錢是林定國拿出來」等語（見本院更一審卷第
    一六０頁背面），證人林定國於原審證稱：七十九年三月間
    ，向范賜益等十二人購買桃市○○○路九號七、八、九樓之
    五，與韓光郈、陳聰明、楊文鐘等人集資合買，我們五人共
    付一千多萬元現金，約一千一百萬元由五人平攤，該一千一
    百萬元是扣除償還銀行貸款部分，上開現金是實際上付出的
    現金，所以每人出二百萬元，純屬投資性質，後來全部贈與
    給周仕來，因我想經營不善，無法償還銀行利息，剛好周仕
    來說他要，所以我們其餘四人就過戶給周仕來等語（見原審
    卷第二卷第一八五頁），核諸證人周仕來與林定國於偵查、
    原審所證互有出入，已難採信，參以本件桃園縣不動產之買
    賣，其總價高達一億二千萬元，以當時而言，確屬高價，一
    般人本於投資心態而購入，莫不謹慎小心，然證人周仕來、
    林定國竟始終無法提供買賣契約書，及購買本件桃園縣不動
    產之資金來源及流向證明，且於偵查中亦無法明確指出賣方
    究係何人，故證人周仕來、林定國等人有無於七十九年三月
    間，以一億二千萬元購入本件桃園縣不動產，實堪存疑，況
    且本件桃園縣不動產縱有一億一千萬元之價值，依前開台灣
    銀行函示，放款值不得超過房、地時價之六成五，故被告丙
    ○○等人以此做為其超額放款圖利他人之辯解，亦難採信。
  (十一)綜上所述，被告甲○○、丙○○犯罪事證明確，其等前開辯
    解，係臨訟卸責之詞，不足採信。被告犯行，均堪以認定。
三、按被告行為後，戡亂時期貪污治罪條例已於八十一年七月十
    七日公布修正，並更名為貪污治罪條例，其第六條第一項之
    圖利罪規定之法定刑為「五年以上有期徒刑，得併科三萬元
    以下罰金」修正為「五年以上有期徒刑，得併科新台幣一百
    萬元以下罰金。」；又該貪污治罪條例第六條第一項再於八
    十五年十月二十三日修正公布，同年月廿五日生效，依原條
    例第六條第一項規定之法定刑自「五年以上有期徒刑，得併
    科新台幣一百萬元以下罰金」，修正法定刑為「五年以上有
    期徒刑，得併科新台幣三千萬元以下罰金」。並再於九十年
    十一月七日修正公布，其對於主管事務圖利罪修正為同條例
    第六條四款，其內容為「對於主管或監督事務明知違背法令
    ，直接或間接圖自己或其他人不法利益因而獲得利益者，處
    五年以上有期徒刑，得併科新台幣三千萬元以下罰金」。本
    件被告甲○○、丙○○分別為台銀新莊分行經理、領組，均
    係主管該分行放款授信業務，均係受台銀委任處理放款業務
    ，竟意圖損害銀行利益，而違背其法令、職務，明知本件貸
    款之貸款戶均為不動產買賣之人頭，不具清償能力，詎未忠
    實審核，並虛抬抵押物之價值，為不實之登載，而准於放款
    一億一千萬元，圖利他人，使曾鎮瀛以近九千萬元購買之不
    動產，因而獲得約二千萬元之利益。致造成不動產拍賣清償
    後，台銀仍高達一億零九百二十七萬零六百五十四元逾期放
    無法回收之損害。依刑法第二條第一項但書之規定，自應適
    用八十一年七月十七日修正前之戡亂時期貪污治罪條例第六
    條第三款之直接圖利罪論處。核被告所為，均係係犯戡亂時
    期貪污治罪條例第六條第三款之直接圖利罪，及刑法第二百
    十三條之公務員登載不實罪。被告甲○○、丙○○與傅如錕
    間就此部分犯行，有犯意之聯絡及行為分擔，皆為共同正犯
    。被告甲○○、丙○○所犯刑法二百十三條之罪部分，係本
    於就王貽坦等十二人之貸款案所為，雖名為十二件貸款案，
    無非為規避台灣銀行授信規定而予以切割，在被告主觀意念
    之中實則僅為一件貸款案，故被告甲○○、丙○○本於單一
    之接續犯意，在台銀新莊分行內，利用密接之時間，登載不
    實之「個人小額貸款信用調查報告表」及「個人小額貸款審
    核及准駁情形表」各十二份，並違背其任務准予承貸，致生
    損害於台銀新莊分行之利益，均仍屬單純一罪。被告所犯上
    開兩罪間有方法結果之牽連關係，應從一重之修正前之戡亂
    時期貪污治罪條例第六條第三款之罪處斷。
四、原審因而對被告甲○○、丙○○予以論罪科刑，固非無見。
    惟查(一)原判決未於理由中載明甲○○、丙○○公務員登載不
    實罪，足生損害於台銀新莊分行。(二)原判決於事實欄載明被
    告未依一常程序通知王眙坦等十二人前來領取貸款，逕由乙
    ○○前來領如附表所示金額之本票，惟遍查判決書內均無附
    表。且論斷欄漏引刑法第二百十三條，自非允洽。(三)又被告
    甲○○、丙○○係本於單一之犯意而接續登載不實公文書罪
    ，原判決誤認為連續犯，亦欠妥適；被告甲○○、丙○○上
    訴否認犯罪，指摘原判決該部分不當，雖無理由。惟原判決
    此部分既有可議，而無可維持，自應由本院將之撤銷改判。
    爰審酌被告品行、犯罪動機、目的、手段、所生危害以及犯
    罪後態度等一切情狀，甲○○、丙○○各量處有期徒刑伍年
    陸月，併依修正前之戡亂時期貪污治罪條例第十七條各宣告
    褫奪公權伍年。又被告甲○○、丙○○犯罪時間均在七十九
    年十月三十一日以前，所犯合於中華民國八十年罪犯減刑條
    例第四條第一項第二款之規定，應依同條例第二條第一項第
    二款第三目減輕其刑如主文第二項所示之刑。
據上論斷，應依刑事訴訟法第369 條第1 項前段、第364 條、第
299 條第1 項前段，81年7 月17日修正前之戡亂時期貪污治罪條
例第2 條前段、第6 條第3 款、第17 條 、刑法第11條前段、第
2 條第1 項但書、第28條、第213 條、第55條、第37條第2 項、
中華民國80年罪犯減刑條例第2 條第1項 第1 款第3 目、第4 條
第1 項第1 款、第8 條、第15條，判決如主文。
本案經檢察官沈世箴到庭執行職務。
中　　華　　民　　國　　94　　年　　1 　　月　　20　　日
　　　　　　　　　刑事第十九庭審判長法　官  葉騰瑞
　　　　　　　　　　　　　　　　　  法　官  劉壽嵩
　　　　　　　　　　　　　　　　　  法　官  魏新國
以上正本證明與原本無異。
如不服本判決，應於收受送達後十日內向本院提出上訴書狀，其
未敘述上訴之理由者並得於提起上訴後十日內向本院補提理由書
（均須按他造當事人之人數附繕本）。
                                    書記官  陳秋雄
中　　華　　民　　國　　94　　年　　1 　　月　　21　　日
附錄：本案論罪科刑法條全文
戡亂時期貪污治罪條例第六條第三款：
有左列行為之一者，處五年以上有期徒刑，得併科三萬元以下罰
金︰
三、對於主管或監督之事務，直接或間接圖利者。
刑法第二百十三條公務員明知為不實之事項，而登載於職務上所
掌之公文書，足以生損害於公眾或他人者，處一年以上七年以下
有期徒刑。
附表一
┌─────────────────────────────────────┐
│  編  號    本  票  號  碼     面額( 新台幣 )    具領人姓名      發票人   │
│                               即  貸款金額      即名義借戶               │
│    0      0000000     0佰萬元          王貽增          台灣銀行 │
│            (本件連帶保證人    范賜益  王貽坦  韓起鳴)                    │
│    0      0000000     同  右            韓起鳴          同上     │
│            (本件連帶保證人    范賜益  王貽坦  王貽增)                    │
│    0      0000000     同  右            王貽坦          同上     │
│            (本件連帶保證人    范賜益  韓起鳴  王貽增)                    │
│    0      0000000     同  右            范賜益          同上     │
│            (本件連帶保證人    王怡坦  韓起鳴  王貽增)                    │
│    0      0000000     0佰伍拾萬元      何瑞祥          同上     │
│            (本件連帶保證人    黃素真  賴秀卿  蕭麗華)                    │
│    0      0000000     同  右            黃素貞          同上     │
│            (本件連帶保證人    何瑞祥  賴秀卿  蕭麗華)                    │
│    0      0000000     同  右            賴秀卿          同上     │
│            (本件連帶保證人    何瑞祥  黃素真  蕭麗華)                    │
│    0      0000000     同  右            蕭麗華          同上     │
│            (本件連帶保證人    賴秀卿  黃素真  蕭麗華)                    │
│    0      0000000     0佰萬元          陳惠蘭          同上     │
│            (本件連帶保證人    陳連進  鄒朝陽  華幸聰)                    │
│    十      0000000     同  右            陳連進          同上     │
│            (本件連帶保證人    陳惠蘭  鄒朝陽  華幸聰)                    │
│   十0     0000000同右鄒朝陽同上(本 件連帶保證                    │
│            人陳連進陳惠蘭華幸聰)                                         │
│    十0     0000000     同  右            華幸聰          同上    │
│            (本件連帶保證人    陳連進  陳惠蘭  鄒朝陽)                    │
└─────────────────────────────────────┘
附表二
┌──────────────────────────────────────┐
│  姓  名  原貸金額      未按時清償時餘欠  拍賣抵押物後清償尚欠本息及墊付費用│
│  王貽坦  九百萬元      0000000元  0000000元  0000000元│
│  華幸聰  九百萬元      0000000元  0000000元  0000000元│
│  鄒朝陽  九百萬元      0000000元  0000000元  0000000元│
│  陳連進  九百萬元      0000000元  0000000元  0000000元│
│  陳惠蘭  九百萬元      0000000元  0000000元  0000000元│
│  范賜益  九百萬元      0000000元  0000000元  0000000元│
│  王貽增  九百萬元      0000000元  0000000元  0000000元│
│  韓起鳴  九百萬元      0000000元  0000000元  0000000元│
│  蕭麗華  九百五十萬元  0000000元  0000000元  0000000元│
│  何瑞祥  九百五十萬元  0000000元  0000000元  0000000元│
│  賴秀卿  九百五十萬元  0000000元  0000000元  0000000元│
│  黃素真  九百五十萬元  0000000元  0000000元  0000000元│
│    （未按時清償時餘欠合計：000000000元）                          │
└──────────────────────────────────────┘
